ACORDAO-COMPLETO-2428538

ACÓRDÃO 12911/2020 ATA 41/2020 - SEGUNDA CÂMARA

VISTOS, relatados e discutidos estes autos que tratam de atos de aposentadorias concedidas pelo Tribunal Regional do Trabalho da 6ª Região,
ACORDAM os Ministros do Tribunal de Contas da União, reunidos em sessão da Segunda Câmara, diante das razões expostas pelo Relator, com fundamento no art. 71, inciso III, da Constituição Federal e nos arts. 1º, inciso V, 39, inciso II, e 45 da Lei 8.443/1992, em:
9.1. considerar legal o ato de Christiane Cavalcanti Aussourd, concedendo o respectivo registro;
9.2. destacar o ato de interesse de Giovani Correia de Figueiredo;
9.3. ordenar à Secretaria de Fiscalização de Pessoal - Sefip que promova a análise conjunta do ato de alteração da aposentadoria de Giovani Correia de Figueiredo em apreço, com os outros dois atos de alteração que estão aguardando autuação e analise em processo apartado;
		       9.4. dar ciência desta deliberação aos interessados e ao Tribunal Regional do Trabalho da 6ª Região.

Análise de atos de concessão de aposentadoria.

Segunda Câmara

Tribunal Regional do Trabalho da 6ª Região/PE.

3. Interessados/Responsáveis:
3.1. Interessados: Christiane Cavalcanti Aussourd (XXX.158.204-XX); Giovani Correia de Figueiredo (XXX.147.595-XX).

13.1. Ministros presentes: Ana Arraes (Presidente), Augusto Nardes (Relator), Aroldo Cedraz e Raimundo Carreiro.
13.2. Ministros-Substitutos presentes: Marcos Bemquerer Costa e André Luís de Carvalho.

AUGUSTO NARDES

Trata-se de atos de concessão de aposentadoria de ex-servidores do Tribunal Regional do Trabalho da 6ª Região/PE. Transcrevo a seguir, com ajustes de forma, a manifestação da Secretaria de Fiscalização de Pessoal - Sefip sobre os atos em análise:
INTRODUÇÃO
Trata-se de atos de aposentadoria, submetidos, para fins de registro, à apreciação do Tribunal de Contas da União (TCU) , de acordo com o art. 71, inciso III, da Constituição Federal.  Os atos foram cadastrados e disponibilizados ao TCU por intermédio do Sistema e-Pessoal, na forma do art. 2º e 4º da Instrução Normativa TCU 78/2018.
Os atos desse processo pertencem às seguintes unidades:
Unidade emissora: Tribunal Regional do Trabalho da 6ª Região/PE.
Unidade cadastradora:  Tribunal Regional do Trabalho da 6ª Região/PE.
Subunidade cadastradora: SEÇÃO DE GERENCIAMENTO DE APOSENTADORIA E PENSÃO.
EXAME TÉCNICO
Procedimentos aplicados
Os procedimentos para exame, apreciação e registro de atos de pessoal encontram-se estabelecidos na Instrução Normativa TCU 78/2018 e na Resolução TCU 206/2007. Essas normas dispõem que os atos de pessoal disponibilizados por meio do e-Pessoal devem ser submetidos previamente a críticas automatizadas, com base em parâmetros predefinidos.
As críticas das informações cadastradas na etapa de coleta do ato foram elaboradas e validadas levando-se em conta as peculiaridades de cada ato. Os itens verificados nessa etapa são inerentes a dados cadastrais, fundamentos legais, mapa de tempo, ficha financeira, assim como eventuais ocorrências de acumulação. Trata-se de verificações abrangentes, minuciosas e precisas e sem a necessidade de ação humana e, portanto, menos suscetível a falhas. As críticas aplicadas estão discriminadas no sistema, no Menu e-Pessoal, opção "Crítica", que podem ser acessadas mediante concessão de perfil específico a servidores do TCU responsáveis pela análise.
Além das críticas automatizadas, há verificação humana adicional no caso de haver alertas do sistema ou informações não formatadas, como esclarecimentos do gestor ou do controle interno.  
As críticas também consideram os registros do Sistema Integrado de Administração de Recursos Humanos (Siape) . O Siape disponibiliza informações atualizadas sobre as parcelas que integram os proventos, diferentemente, portanto, do e-Pessoal, que informa as parcelas no momento do registro do ato. 
Essa confrontação com o Siape fornece uma visão atual e verdadeira da situação, o que permite descaracterizar irregularidades e inconsistências que, embora constantes do e-Pessoal, já foram corrigidas.
As verificações detectadas nos atos encontram-se discriminadas na aba de pendências de cada ato no sistema e-Pessoal, bem como nos espelhos dos atos contemplados por esta instrução.
Exame das Constatações
Ato: 134706/2019 - Interessado: GIOVANI CORREIA DE FIGUEIREDO - CPF: XXX.147.595-XX
Parecer do Controle Interno: considerar o ato Legal.
Por intermédio de análises realizadas por esta Unidade Técnica no presente ato, não se constatou irregularidade que obste a chancela pela legalidade.
Encaminhamento do ato: 
Considerar LEGAL e conceder registro do ato de GIOVANI CORREIA DE FIGUEIREDO. 
Ato: 138184/2019 - Interessado: CHRISTIANE CAVALCANTI AUSSOURD - CPF: XXX.158.204-XX
Parecer do Controle Interno: considerar o ato Legal.
Por intermédio de análises realizadas por esta Unidade Técnica no presente ato, não se constatou irregularidade que obste a chancela pela legalidade.
Encaminhamento do ato: 
Considerar LEGAL e conceder registro do ato de CHRISTIANE CAVALCANTI AUSSOURD. 
CONCLUSÃO
A abrangência e a profundidade das verificações levadas a efeito fundamentam convicção de que os atos 138184/2019 e 134706/2019 podem ser apreciados pela legalidade, em razão de não terem sido encontradas irregularidades nos atos, de acordo com o item Exame das Constatações desta instrução.
PROPOSTA DE ENCAMINHAMENTO
Ante o exposto, com fundamento no art. 71, inciso III, da Constituição Federal, no art. 1º, inciso V, e art. 39, incisos I e II, da Lei 8.443/1992, no art. 260 do Regimento Interno do Tribunal de Contas da União, propõe-se: 
Considerar  LEGAIS e conceder o registro dos atos de CHRISTIANE CAVALCANTI AUSSOURD e GIOVANI CORREIA DE FIGUEIREDO.
2.	Em sentido parcialmente divergente se manifestou o Ministério Público junto ao Tribunal de Contas da União, verbis:
Trata-se da análise de dois atos de aposentadorias concedidas pelo Tribunal Regional do Trabalho da 6ª Região. 
2. Após aplicação das críticas automáticas, a Secretaria de Fiscalização de Pessoal (Sefip) propôs a legalidade e registro dos atos (peças 5-6) , encaminhamento ao qual anuímos apenas em relação ao ato inicial da aposentadoria de Christiane Cavalcanti Aussourd (peça 3) . 
3. Quanto ao ato de alteração da aposentadoria de Giovani Correia de Figueiredo (peça 2) , observa-se que a concessão decorre de invalidez permanente, com proventos proporcionais ao tempo de contribuição, ocorrida em 1/2/2012. O ato inicial da concessão e outros dois atos de alteração foram apreciados pela legalidade (peça 7) . 
4. Aplica-se à citada aposentadoria as disposições da Emenda Constitucional (EC) 70, de 29/3/2012, tendo em vista que o ex-servidor ingressou no serviço público em 7/7/1993 e a vigência do ato é 1/2/2012. 
5. É que, a partir da EC 70/2012, a EC 41, de 19/12/2003, passou a vigorar acrescida do art. 6º-A, o qual dispõe que o servidor da União, dos Estados, do Distrito Federal e dos Municípios, incluídas suas autarquias e fundações, que tenha ingressado no serviço público até a data de publicação da EC 41 e que tenha se aposentado ou venha a se aposentar por invalidez permanente, com fundamento no inciso I do § 1º do art. 40 da Constituição Federal, tem direito a proventos de aposentadoria calculados com base na remuneração do cargo efetivo em que se der a aposentadoria, na forma da lei, não sendo aplicáveis as disposições constantes dos §§ 3º, 8º e 17 do art. 40 da Constituição Federal. 
6. O ato em exame não inclui a EC 70/2012 em seus fundamentos. Todavia, observa-se que há outros dois atos de alteração cadastrados no e-Pessoal os quais encontram-se aguardando autuação e análise do TCU (peça 8) . Em um deles foi incluída a EC 70/2012 no fundamento legal da concessão (peça 8, p. 16-24) . 
7. Desse modo, este representante do Ministério Público de Contas da União sugere a análise conjunta do ato de alteração da aposentadoria de Giovani Correia de Figueiredo em apreço, com os outros dois atos de alteração que estão aguardando autuação e análise, o que pode ser realizados nestes autos, ou em outro processo.
	
É o Relatório.

não há.

Procurador Rodrigo Medeiros de Lima.

PESSOAL. APOSENTADORIA. LEGALIDADE DE UM ATO. DESTAQUE DE OUTRO. DETERMINAÇÕES.

APOSENTADORIA (APOS)

Secretaria de Fiscalização de Pessoal (SEFIP).

Em exame, dois atos de aposentadorias concedidas pelo Tribunal Regional do Trabalho da 6ª Região.
2.	A Secretaria de Fiscalização de Pessoal (Sefip) se manifestou pela legalidade dos atos. O Ministério Público junto a esta Corte de contas, em sentido parcialmente convergente, propôs a análise conjunta do ato de alteração da aposentadoria de Giovani Correia de Figueiredo em apreço, com os outros dois atos de alteração que estão aguardando autuação e análise.
3.	Aquiesço ao entendimento exarado pela unidade técnica, com os ajustes sugeridos pelo Parquet, pelos motivos que exponho a seguir.
4.	De fato, o ato de Giovani Correia de Figueiredo não inclui a EC 70/2012 em seus fundamentos e, conforme documentação trazida pelo Ministério Público junto a este Tribunal, há outros dois atos de alteração cadastrados no e-Pessoal os quais encontram-se aguardando autuação e análise do TCU e, em um deles, foi incluída a EC 70/2012 no fundamento legal da concessão.
5.	Desse modo, o referido ato deve ser destacado para que, em processo apartado, seja analisado em conjunto com os dois atos cadastrados no e-Pessoal que aguardam a autuação e análise desta Corte.
6.	Quanto ao ato de Christiane Cavalcanti Aussourd, anuo ao entendimento da unidade técnica e do MPjTCU pela legalidade.
       Diante do exposto, voto no sentido de que este Colegiado adote a deliberação que ora submeto a sua apreciação.
TCU, Sala das Sessões Ministro Luciano Brandão Alves de Souza, em 17 de novembro de 2020.
Ministro JOÃO AUGUSTO RIBEIRO NARDES 
Relator